最高法院刑事判決　　　　　　一○○年度台上字第六五二三號
上　訴　人　鄭須仁
上列上訴人因偽造有價證券案件，不服台灣高等法院高雄分院中
華民國九十九年八月二十六日第二審判決（九十九年度上訴字第
五０一號，起訴案號：台灣高雄地方法院檢察署九十八年度偵字
第二０四一三號），提起上訴，本院判決如下：
    主  文
上訴駁回。
    理  由
按刑事訴訟法第三百七十七條規定，上訴於第三審法院，非以判
決違背法令為理由，不得為之。是提起第三審上訴，應以原判決
違背法令為理由，係屬法定要件。如果上訴理由書狀並未依據卷
內訴訟資料，具體指摘原判決不適用何種法則或如何適用不當，
或所指摘原判決違法情事，顯與法律規定得為第三審上訴理由之
違法情形，不相適合時，均應認其上訴為違背法律上之程式，予
以駁回。本件原審審理結果，認為上訴人鄭須仁為能順利以分期
付款貸款方式向匯豐汽車股份有限公司（下稱匯豐汽車公司）Ａ
級經銷商五甲汽車商行購買車牌號碼六二七八─ＮＹ號自用小客
車，竟與其女友戴雅文（民國七十六年六月二十八日生，行為時
尚未成年，通緝中）共同基於行使偽造私文書，意圖供行使之用
偽造有價證券之犯意聯絡，有以原判決事實欄（下稱事實欄）所
載之分工方式共同以戴雅文之胞姊戴雅娟之名義偽造其附表二（
下稱附表二）編號(一)所示之汽車貸款申請表暨約定書、編號(二)所
示之授權書、編號(三)所示之貸款暨動產抵押契約書，及發票日九
十五年七月七日、到期日九十五年十一月七日，指定受款人為日
盛國際商業銀行（下稱日盛銀行）或匯豐汽車公司，面額新台幣
二十七萬元之本票（下稱系爭本票），而加以行使，足生損害於
戴雅娟、匯豐公司及日盛銀行之犯行。因而撤銷第一審之科刑判
決，比較行為時及裁判時法律，適用最有利於上訴人之規定，改
判依想像競合犯之規定，從一重論上訴人共同犯偽造有價證券罪
，處有期徒刑三年二月，及為相關從刑之諭知。已詳述其所憑之
證據及認定之理由，並就上訴人否認犯行之供詞及其所辯各語認
非可採，予以論述。本件上訴意旨略稱：(一)、戴雅文於九十八年
五月四日偵查中為規避刑責而證稱：前述汽車貸款申請表暨約定
書、貸款暨動產抵押契約書及本票內「戴雅文」均非其所偽簽云
云，顯與事實不符，原判決對此有利於上訴人之證詞，未說明不
予採納之理由，有判決不備理由之違法。(二)、原判決未說明其認
定上訴人與戴雅文間有犯意之聯絡之理由，亦有判決理由不備之
違法云云。
惟查：證據之取捨、證據證明力之判斷，以及事實有無之認定，
屬事實審法院之職權，苟其取捨判斷與認定，並不違背論理法則
及經驗法則，即不容任意指為違法，而執為適法之第三審上訴理
由。原判決依憑：證人戴雅娟於第一審審理結證之證詞，證
人戴雅文於九十八年五月四日、九十八年七月六日偵查中之證述
，戴雅文、戴雅娟之年籍資料，附表二編號(一)所示之汽車貸
款申請表暨約定書、編號(二)所示之授權書、編號(三)所示之貸款暨
動產抵押契約書及系爭本票，證人即匯豐汽車公司五甲汽車商
行銷售員韓昆宏於偵查、負責人曾建華於偵查及第一審審理時之
證言，證人即匯豐汽車公司徵信課課長劉恒志於偵查及第一審
審理時之證述，吳初仔之個人戶籍資料等證據，予以綜合判斷
，認上訴人有事實欄所載之犯行明確，已說明如何本於調查所得
心證，分別定其取捨而為事實判斷之理由。並指駁、說明：(1)上
訴人於原審審理中否認有行使偽造私文書、偽造有價證券之犯行
，辯稱：是吳初仔要買車，伊信用不好，無法擔保，吳初仔只要
求伊當司機簽名，伊簽完名就上樓，不知道戴雅文簽「戴雅娟」
的名字云云，係卸責之詞，不足採信。(2)上訴人係在戴雅文冒用
戴雅娟簽名為連帶保證人後始簽名擔任連帶保證人，其顯然知情
「戴雅娟」簽名係戴雅文所偽簽等由綦詳。所為論斷，均有卷存
證據資料可資覆按，並無判決理由不備之情事。上訴意旨(二)，係
就原審依憑證據所為採證、認事職權之合法行使，以及原判決已
論列說明之事項，依憑己見任意指為違法，並重為事實之爭執，
否認犯罪，並非合法之第三審上訴理由。(二)、證據係由法院自由
判斷，故證人之證言縱令先後未盡相符或互有矛盾，但事實審法
院本於審理所得之心證，就其證言一部分認為確實可信予以採取
，原非法所不許。又同一證人前後供述彼此不能相容，則採信同
一證人之部分證言時，當然排除其他部分之證言，此為法院取捨
證據法理上之當然結果，縱未於判決理由內說明捨棄他部分證言
，而僅說明採用某部分證言之理由，於判決本旨亦無影響，此與
判決不備理由尚有未合。本件原判決既詳其援引前揭至所
示證據資料，綜合判斷，認定戴雅文有在前述汽車貸款申請表暨
約定書、授權書、貸款暨動產抵押契約書及本票內偽簽「戴雅娟
」簽名之事實所憑之證據及認定理由，則當然排除上訴意旨(一)所
載戴雅文所為不一致部分之證言，此為法院取捨證據法理上之當
然結果，縱未於判決理由內說明捨棄他部分證言之理由，於判決
本旨亦無影響，依刑事訴訟法第三百八十條規定，仍不得據為合
法之第三審上訴理由。衡以前開說明，其上訴為違背法律上之程
式，應予駁回。
據上論結，應依刑事訴訟法第三百九十五條前段，判決如主文。
中    華    民    國  一○○  年   十一   月  二十四  日
                      最高法院刑事第九庭
                          審判長法官  賴  忠  星  
                                法官  呂  丹  玉  
                                法官  吳      燦  
                                法官  蔡  名  曜  
                                法官  葉  麗  霞  
本件正本證明與原本無異
                                      書  記  官  
中    華    民    國  一○○  年   十一   月   三十   日
                                                      Q